臺灣彰化地方法院刑事判決
111年度訴字第403號
公  訴  人  臺灣彰化地方檢察署檢察官
被      告  張文興



上列被告因違反毒品危害防制條例案件，經檢察官提起公訴（11
0年度偵字第9076號），本院依簡式審判程序判決如下：
    主          文
張文興持有第二級毒品純質淨重二十公克以上，處有期徒刑柒月
。扣案之第二級毒品大麻參包（驗餘淨重為貳拾點參捌公克）暨
其等包裝袋均沒收銷燬。
    事實及理由
一、本案犯罪事實、證據及應適用之法條，除犯罪事實欄一、第
    3、4行以下所載「於民國110年7月31日前某不詳時間，在不
    詳地點，透過不詳管道」，更正補充為「於民國110年7月29
    日某時許，在雲林縣某處，以新臺幣2萬4,000元向不詳人士
    」、犯罪事實欄一、第5行以下所載「20.28公克」更正為「
    20.38公克」、補充證據「被告於本院程序中自白」、證據
    並所犯法條欄一、第4、5行以下所載「有法務部調查局有法
    務部調查局濫用藥物實驗室110年8月24日調科壹字第110230
    10020號濫用藥物實驗室鑑定書」更正為「有法務部調查局
    濫用藥物實驗室110年9月9日調科壹字第11023010020號鑑定
    書」外，餘均引用檢察官起訴書之記載（如附件）。
二、按對於未發覺之罪自首而受裁判者，得減輕其刑，刑法第62
    條前段定有明文。且刑法上所謂自首，乃犯人在犯罪未發覺
    前，向該管公務員自行申告犯罪事實而受裁判之謂。所謂「
    發覺」，固非以有偵查犯罪權限之機關或人員確知其人犯罪
    無誤為必要，而於對其發生嫌疑時，即得謂為已發覺，但此
    項對犯人之嫌疑，仍須有確切之根據得合理之可疑者，始足
    當之，若單純主觀上之懷疑，要不得謂已發生嫌疑（最高法
    院108 年度臺上字第3146號刑事判決意旨參照）。查被告於
    警員知悉其犯持有第二級毒品犯行前，即主動交出大麻1包
    ，並配合員警在現場實施附帶搜索，再扣得大麻1包，另自
    願同意員警前往其租屋處進行搜索，又扣得大麻1包，嗣後
    並向員警坦承持有第二級毒品犯行等情，業經其於警詢、偵
    訊時供承甚明，另卷內復無證據足資證明警方在此之前已獲
    有被告該次非法持有大麻之相關確切根據，堪認符合自首要
    件，爰依刑法第62條前段規定減輕其刑。
三、扣案之煙草3包（驗餘淨重為20.38公克），經送法務部調查
    局濫用藥物實驗室鑑定，確檢出含有第二級毒品大麻成分，
    有該局110年9月9日調科壹字第11023010020號鑑驗書附卷可
    參，足認上開扣案物係毒品危害防制條例第2條第2項第2款
    規定之第二級毒品，且其包裝袋無論以何種方式析離，均會
    有微量毒品殘留包裝袋內（法務部調查局93年3月19日調科
    壹字第09300113060號函參照），是該包裝袋亦應視為毒品
    之一部分，均應依毒品危害防制條例第18條第1項前段之規
    定，沒收銷燬之。
四、依刑事訴訟法第273條之1第1項、第299條第1項前段、第310
    條之2、第454條第2項、第450條第1項，毒品危害防制條例
    第11條第4項、第18條第1項前段，刑法第11條、第62條前段
    ，判決如主文。
五、如不服本判決，得於判決書送達之日起20日內，具狀向本院
    提起上訴。
本案經檢察官蔡奇曉提起公訴，檢察官劉欣雅到庭執行職務。
中　　華　　民　　國　　111 　年　　5 　　月　　18　　日
                  刑事第四庭    法  官  林怡君  
以上正本證明與原本無異。
如不服本判決應於收受判決後20日內向本院提出上訴書狀，並應
敘述具體理由。其未敘述上訴理由者，應於上訴期間屆滿後20日
內向本院補提理由書(均須按他造當事人之人數附繕本)「切勿逕
送上級法院」。
中　　華　　民　　國　　111 　年　　5 　　月　　18　　日
                                書記官  馬竹君
附錄本案論罪科刑法條：
毒品危害防制條例第11條
持有第一級毒品者，處3年以下有期徒刑、拘役或新臺幣30萬元
以下罰金。
持有第二級毒品者，處2年以下有期徒刑、拘役或新臺幣20萬元
以下罰金。
持有第一級毒品純質淨重十公克以上者，處1年以上7年以下有期
徒刑，得併科新臺幣1百萬元以下罰金。
持有第二級毒品純質淨重二十公克以上者，處6月以上5年以下有
期徒刑，得併科新臺幣70萬元以下罰金。
持有第三級毒品純質淨重五公克以上者，處2年以下有期徒刑，
得併科新臺幣20萬元以下罰金。
持有第四級毒品純質淨重五公克以上者，處1年以下有期徒刑，
得併科新臺幣10萬元以下罰金。
持有專供製造或施用第一級、第二級毒品之器具者，處1年以下
有期徒刑、拘役或新臺幣10萬元以下罰金。
臺灣彰化地方檢察署檢察官起訴書
                                     110年度偵字第9076號
　　被　　　告　張文興　男　62歲（民國00年00月0日生）
　　　　　　　　　　　　住彰化縣○○鎮○○里○○巷00號　
　　　　　　　　　　　　國民身分證統一編號：Z000000000號
                        ○○○○○○○○○○○○○○○○
                          ○○○）
上列被告因違反毒品危害防制條例案件，已經偵查終結，認應提
起公訴，茲將犯罪事實及證據並所犯法條分敘如下：
　　　　犯罪事實
一、張文興（所涉製造第二級毒品罪嫌，另為不起訴處分）明知
    大麻係毒品危害防制條例所稱第二級毒品，依法不得持有，
    竟基於持有第二級毒品之犯意，於民國110年7月31日前某不
    詳時間，在不詳地點，透過不詳管道，取得3包合計淨重
　　20.45公克（驗餘淨重20.28公克）之第二級毒品大麻而持有
    之。嗣因張文興另涉侵占等案件，為警於110年7月31日下午
    5時許，在彰化縣○○市○○路0段00號前對之攔檢時當場查獲，
    並扣得上開大麻3包。
二、案經彰化縣警察局員林分局報告偵辦。
　　　　證據並所犯法條
一、上開犯罪事實，業據被告張文興於警詢、偵訊時均坦承不諱
    ，並有第二級毒品大麻3包（合計淨重20.45公克）扣案可相
    佐證，而扣案煙草3包經鑑定結果，含有第二級毒品大麻成
    分等情，有法務部調查局有法務部調查局濫用藥物實驗室11
    0年8月24日調科壹字第11023010020號濫用藥物實驗室鑑定
    書在卷可稽，足認被告之自白與事實相符而得採信，其犯嫌
    堪予認定。
二、按毒品危害防制條例第2條第2項第2款所稱之「大麻」，係
    指「不包括大麻全草之成熟莖及其製品（樹脂除外）及由大
    麻全草之種子所製成不具發芽活性之製品」而言；準此，該
    所謂「大麻」，即除上揭全草之成熟莖及其樹脂外之製品、
    種子所製成不具發芽活性之製品以外，其餘任何部位要均屬
    之。故同條例第11條第4項所定「持有第二級毒品純質淨重
　　20公克以上」者，其中「純質淨重」，於「大麻」之情形，
    係指大麻全草之上開部分之淨重之謂（最高法院101年度台
    上字第1771號判決意旨參照）。是核被告所為，係犯毒品危
    害防制條例第11條第4項之持有第二級毒品純質淨重20公克
    以上罪嫌。扣案大麻3包，請依毒品危害防制條例第18條第1
    項之規定宣告沒收銷燬。
三、至被告為警查獲時，雖為警另在其身上扣得1袋疑似甲基安
    非他命之結晶體（毛重465公克），然該結晶體送驗結果主
    要係檢出N-Isopropylbenzylamine成份（中文名稱「N-異丙
     基苄胺」），僅檢出微量（純度未達1%，無法據以估算純
    質淨重）之甲基安非他命成份，是此結晶體應係類似甲基安
    非 他命殘渣之物品，被告就此部分應不另構成持有第二級
    毒品罪。然此部分若成立犯罪，應與本件起訴部分有想像競
    合犯此裁判上一罪關係，爰不另為不起訴處分。
三、依刑事訴訟法第251條第1項提起公訴。
　　此　致
臺灣彰化地方法院
中　　華　　民　　國　 111　　年　　3 　　月　　18　　日
　　　　　　　　　　　　　　　檢　察　官　蔡  奇  曉
本件正本證明與原本無異
中　　華　　民　　國　 111　　年　　4 　　月　　8 　　日
                              書  記  官  楊  茹  琳
附錄本案所犯法條全文
毒品危害防制條例第11條
持有第一級毒品者，處 3 年以下有期徒刑、拘役或新臺幣 30
萬元以下罰金。
持有第二級毒品者，處 2 年以下有期徒刑、拘役或新臺幣 20
萬元以下罰金。
持有第一級毒品純質淨重十公克以上者，處 1 年以上 7 年以下
有期徒刑，得併科新臺幣 1 百萬元以下罰金。
持有第二級毒品純質淨重二十公克以上者，處 6 月以上 5 年以
下有期徒刑，得併科新臺幣 70 萬元以下罰金。
持有第三級毒品純質淨重五公克以上者，處 2 年以下有期徒刑
，得併科新臺幣 20 萬元以下罰金。
持有第四級毒品純質淨重五公克以上者，處 1 年以下有期徒刑
，得併科新臺幣 10 萬元以下罰金。
持有專供製造或施用第一級、第二級毒品之器具者，處 1 年以
下有期徒刑、拘役或新臺幣 10 萬元以下罰金。